【裁判字號】    91,上易,146
【裁判日期】    901207
【裁判案由】    動產擔保交易法
【裁判全文】
臺灣高等法院高雄分院刑事判決          九十一年度上易字第一四六號
    上訴人
    即被告  甲○○
右上訴人因動產擔保交易法案件，不服臺灣屏東地方法院九十年度易字第八０九號中
華民國九十年十二月七日第一審判決（起訴案號：臺灣屏東地方法院檢察署九十年度
偵字第三四七七號），提起上訴，本院判決如左：
      主      文
上訴駁回。
      事實及理由
一、本案經本院審理結果，認第一審判決認事用法及量刑均無不當，應予維持，並引
    用第一審判決書記載之事實、證據及理由。（如附件）。
二、被告甲○○雖辯稱：被告辦理動產抵押之ＹＬ─三八八五號自用小客車是其友人
    劉錤霖要買的，伊原本只想當保證人，但因劉錤霖信用不好不能貸款，所以才借
    用伊的名字買的，至於分期付款之清償亦是由劉錤霖負責云云。惟被告既登記為
    該自用小客車之所有權人，且由其負責向告訴人福灣公司設定動產抵押權貸款，
    自屬該抵押貸款之實際行為人，證人即福灣公司法務人員李明暢於本院調查中亦
    證稱：「劉錤霖只是說他要負責而已，並沒有說車子是他買的。」亦難認劉錤霖
    是該辦理動產抵押之實際行為人，被告所辯，顯係卸責之詞，不足採信。
三、原審審酌被告犯罪之一切情狀，量處被告有期徒刑四月，並諭知如易科罰金，以
    三百元折算一日。認事用法，核無不合，量刑亦屬妥適，被告上訴意旨，仍執前
    詞，指摘原判決不當，為無理由，應予駁回。
據上論斷，應依刑事訴訟法第三百六十八條、第三百七十三條，判決如主文。
本案經檢察官陳國全到庭執行職務。
中    華    民    國     九十一     年       四       月     十  七     日
                              臺灣高等法院高雄分院刑事第九庭
                                  審判長法官  張明松
                                        法官  江泰章
                                        法官  任森銓
右正本證明與原本無異。
不得上訴。
                                      書記官  施耀程
中    華    民    國     九十一     年       四       月    十  九      日
附錄：本判決論罪科刑法條：
動產擔保交易法第三十八條
動產擔保交易之債務人，意圖不法之利益，將標的物遷移、出賣、出質、移轉、抵押
或為其他處分，致生損害於債權人者，處三年以下有期徒刑、拘役或科或併科六千元
以下之罰金。
                                                                        Ｆ
附件：
臺灣屏東地方法院刑事判決                            九十年度易字第八九號
    公  訴  人  臺灣屏東地方法院檢察署檢察官
    被      告  甲○○  男  四十三歲（民國○○○年○月○○日生）
                        住屏東縣萬丹鄉上村村上蚶三之一號
                        身分證統一編號：Ｔ一二五五三七七號
右列被告因違反動產擔保交易法案件，經檢察官提起公訴（九十年度偵字第三四七七
號），本院判決如左：
    主  文
甲○○動產擔保交易之債務人，意圖不法之利益，將標的物移轉，致生損害於債權人
，累犯，處有期徒刑肆月，如易科罰金，以參佰元折算壹日。
    事  實
一、甲○○前因過失傷害案件，經本院以八十五年交易緝字第四號判決判處有期徒刑
    八月確定；復因竊盜案件，經本院以八十五年易字第二六一二號判決判處有期徒
    刑一年確定，經合併定執行刑為一年六月，而於民國八十七年十月十三日執行完
    畢。惟仍不知悔改，復於九十年一月十六日，在高雄市前金區○○○路二一一號
    十六樓之一福灣企業股份有限公司高雄辦事處（以下簡稱「福灣公司」），向遠
    東國際商業銀行股份有限公司桃園大興分行（以下簡稱「遠東銀行」）辦理消費
    者信用貸款新台幣（下同）三十萬元，約定自九十年一月十六日起，分二十四期
    清償，每月繳納一萬五千二百六十九元，並由「福灣公司」任保證人擔保其全部
    貸款之清償。甲○○則以該貸款購買ＹＬ－三八八五號自用小客車乙部後，將該
    車為「福灣公司」設定動產抵押權，約定前開抵押標的物應停放在屏東縣萬丹鄉
    上村村上蚶三之一號，於動產抵押登記有效期間內，不得任意移轉或為其他處分
    ，為動產擔保交易之債務人。詎渠竟意圖不法之利益，自九十年三月十六日分期
    付款第二期起，即拒為清償，並將上開車輛交由友人劉錤霖使用，未停放於約定
    地點而不知去向，嗣經「遠東銀行」通知後，始由「福灣公司」先代為清償四萬
    五千八百零七元，足生損害於「福灣公司」。
二、案經「福灣公司」訴由台灣屏東地方法院檢察署檢察官偵查起訴，甲○○於本院
    審理中逃匿，經發布通緝，而於九十年十一月十九日緝獲到案審理。
    理  由
一、訊據被告甲○○矢口否認有何違反動產擔保交易法之犯行，辯稱：前開ＹＬ－三
    八八五號自用小客車是其友人劉錤霖要買的，伊原本只想當保證人，但因劉錤霖
    信用不好不能貸款，所以才借用伊的名字買的，至於分期付款之清償亦是由劉錤
    霖負責云云。經查：右開事實業據「福灣公司」代理人林淑藝、杭家蔚分別於偵
    查及本院審理中指訴綦詳，並有消費者信用貸款約定書、保證書、動產擔保交易
    動產抵押設定登記申請書、動產抵押契約書影本各乙份附卷可稽。被告雖以前揭
    情詞為辯，然其既不否認有在前揭契約書上簽名、蓋章，並約定以其屏東縣萬丹
    鄉之住所為車輛停放地點，則其自為動產擔保交易之債務人，並應負擔法律上之
    責任，以保障交易安全，殊不得以實際購車者另有其人而可免責。是被告前開所
    辯尚無從為被告有利之認定。本件事證明確，被告犯行洵堪認定，應依法論科。
二、核被告所為係犯動產擔保交易法第三十八條之罪。又被告曾因過失傷害及竊盜案
    件，經法院分別判處有期徒刑八月及一年確定，並合併定執行刑為一年六月，甫
    於八十七年十月十三日執行完畢，茲有台灣屏東地方法院檢察署刑案資料查註紀
    錄表及台灣高等法院被告全國前案紀錄表各乙紙在卷可按，其於五年內再犯有期
    徒刑以上刑之本罪，為累犯，應依法加重其刑。茲審酌被告有違反公司法、商標
    法、贓物、竊盜等前科，素行非佳，其犯罪之動機、目的、手段、車輛之價額、
    對告訴人所造成之損害，於本院審理中逃匿，嗣經發布通緝始到案審理，已與告
    訴人達成和解，有和解書及支票影本乙紙在卷可稽等一切情狀，爰量處如主文所
    示之刑，並諭知易科罰金之折算標準，以資懲儆。
據上論斷，應依刑事訴訟法第二百九十九條第一項前段，動產擔保交易法第三十八條
、刑法第十一條前段、第四十七條、第四十一條第一項前段，罰金罰鍰提高標準條例
第一條前段、第二條，判決如主文。
中      華      民      國      九十      年    十二    月      七    日
                                      臺灣屏東地方法院刑事第一庭
                                          法  官  王以齊
右正本證明與原本無異。
對於本判決如有不服應於收受送達後十日內向本院提出上訴書狀上訴於台灣高等法院
高雄分院並按他造當事人之人數附具繕本。
                                          書記官  林天化
中      華      民 國      九十      年    十二    月     十一     日
附錄本判決論罪科刑法條：
動產擔保交易法第三十八條
動產擔保交易之債務人，意圖不法之利益，將標的物遷移、出賣、出質、移轉、抵押
或為其他處分，致生損害於債權人者，處三年以下有期徒刑、拘役或科或併科六千元
以下之罰金。


司法院資訊處製作；財團法人民間司法改革基金會備份。
